臺灣高等法院臺中分院刑事裁定　
111年度毒抗字第780號

抗  告  人  
即  被  告  謝承達


上列抗告人因違反毒品危害防制條例案件，不服臺灣臺中地方法
院中華民國111年7月27日第一審觀察勒戒裁定（111年度毒聲字
第759號；聲請及偵查案號：臺灣臺中地方檢察署111年度聲觀字
第649號、111年度毒偵字第2195號），提起抗告，本院裁定如下
：
    主  文
抗告駁回。
    理  由
一、抗告意旨略以：依刑法第12條及最高法院105年度台上字第2
    081號判決意旨，強制戒治應限於故意施用毒品始得為之。
    本件抗告人即被告甲○○（下稱被告）於蝦皮購物購入電子煙
    之煙彈時，雖經賣家告知該煙彈有類似大麻二酚成分，可以
    安定神經，且網路平台上皆有販賣，故被告於購入並使用時
    實不知該煙彈確有大麻二酚與甲基安非他命成分；再者，被
    告前即有施用毒品前科，依被告之經驗，如煙彈真含有毒品
    成分，商品價格不應如此便宜，原裁定未思慮及此，僅以被
    告被驗出甲基安非他命陽性反應，即認被告有施用第二級毒
    品之故意，而命被告應受觀察勒戒處分，顯有未洽。又被告
    有甫出生之未成年子女待照料，如認被告仍有戒治必要，請
    轉介被告改為附命完成戒癮治療之緩起訴處分等語。
二、按犯毒品危害防制條例第10條之罪者，檢察官應聲請法院裁
    定，令被告入勒戒處所觀察、勒戒，其期間不得逾2月。依
    前項規定為觀察、勒戒或強制戒治執行完畢釋放後，3年後
    再犯第10條之罪者，適用前2項之規定，毒品危害防制條例
    第20條第1項、第3項定有明文。
三、經查：　　　　
  ㈠本件被告於民國111年6月9日0時5分許，經警徵得其同意後而
    採集之尿液經送驗結果，呈安非他命、甲基安非他命陽性反
    應、大麻代謝物陰性反應等情，有臺中市政府警察局第一分
    局委託驗尿液代號與真實姓名對照表、採集尿液、毛髮鑑定
    同意書、欣生生物科技股份有限公司報告編號00000000號濫
    用藥物尿液檢驗報告（見偵卷第71至73、109頁）在卷可稽
    。且扣案電子煙（吸食器）5支經檢驗結果，除四氫大麻酚
    外，均未檢出甲基安非他命之成分等情，亦有衛生福利部草
    屯療養院草療鑑字第1110600210號鑑驗書在卷可稽（見偵卷
    第113至117頁）。抗告意旨稱：被告係於使用電子煙時不慎
    吸入賣家摻入之甲基安非他命等語，核與上開客觀事證不符
    ，顯屬事後卸責之詞，不足採信。本件被告於為警採尿前施
    用第二級毒品甲基安非他命1次之犯行，堪予認定。
  ㈡依行政院衛生署管制藥品管理局（現改制為衛生福利部食品
    藥物管理署）96年4月20日管檢字第0960003946號函及92年7
    月23日管檢字第0920005609號函所示：一般人如未施用甲基
    安非他命，其尿水應無甲基安非他命反應，倘有施用者，約
    有施用劑量之70%自施用後24小時内，由尿中排出，其中約4
    3%以甲基安非他命原態排出，5%代謝為安非他命排出；又毒
    品施用後於尿液、血液中可檢出之最大時限，與施用劑量、
    施用頻率、施用方式、施用者飲水量之多寡、個人體質、檢
    體收集時間點及所用檢測方法之靈敏度等因素有關，因個案
    而異，一般於尿液中可檢出之最大時限，古柯鹼為施用後1
    至4天、海洛因為2至4天、嗎啡為2至4天、大麻為1至10天、
    安非他命為1至4天、甲基安非他命為1至5天、MDMA為1至4天
    、MDA為1至4天、Ketamine為2至4天，此為本院辦理施用毒
    品案件職務上所已知之事實。被告於111年6月9日零時5分許
    為警採集之尿液，經送驗結果既呈安非他命、甲基安非他命
    陽性反應，自足徵其於111年6月9日零時5分許為警採尿往前
    回溯120小時內之某時，有施用甲基安非他命1次之行為無疑
    。聲請意旨認被告係於採尿前回溯96小時內之某時施用，容
    有誤會，業經原審予以更正，併此說明。
  ㈢被告前因施用毒品案件，經原審法院以97年度毒聲字第920號
    裁定送觀察、勒戒後，因無繼續施用毒品傾向，於98年2月1
    1日釋放出所，並經臺灣臺中地方檢察署檢察官以97年度毒
    偵字第3769號為不起訴處分等情，有臺灣高等法院被告前案
    紀錄表在巻可憑（見本院卷第24至25、30頁）。被告施用毒
    品之時間，距被告上次觀察、勒戒執行完畢釋放時點，既已
    逾3年，依毒品危害防制條例第20條第1項、第3項規定，自
    應令被告入勒戒處所觀察、勒戒。
  ㈣抗告意旨雖稱：其有甫出生之未成年子女待其照料，請准予
    改為附命完成戒癮治療之緩起訴處分等語。惟毒品危害防制
    條例規定之觀察、勒戒處分係屬強行規定，倘有施用毒品之
    行為，除檢察官審酌個案情形，依毒品危害防制條例第24條
    第1項為附命完成戒癮治療之緩起訴處分，而可排除適用外
    ，凡經檢察官聲請，法院原則上應予尊重，僅就檢察官之判
    斷有無違背法令、事實認定是否錯誤或其他裁量有無重大明
    顯瑕疵等事項，予以有限之低密度審查，尚無自由斟酌以其
    他方式替代之之裁量餘地。是抗告意旨上開所述，亦無可採
    。　　
四、綜上所述，原裁定認檢察官之聲請為正當，依毒品危害防制
    條例第20條第1項、第3項之規定，裁定令被告入勒戒處所觀
    察、勒戒，其期間不得逾2月，核無不合。被告仍執前詞提
    起抗告，為無理由，應予駁回。
五、據上論斷，應依刑事訴訟法第412條，裁定如主文。　　
中　　華　　民　　國　　111 　年　　9 　　月　　7 　　日
　　　　　　　刑事第四庭　審判長法　官　蔡名曜
　　　　　　　　　　　　　　　　法　官　林宜民
　　　　　　　　　　　　　　　　法　官　邱鼎文
以上正本證明與原本無異。
不得再抗告。

　　　　　　　　　　　　　　　　書記官　陳宜屏

中　　華　　民　　國　　111 　年　　9 　　月　　7 　　日